【裁判字號】    97,交上訴,96
【裁判日期】    980227
【裁判案由】    公共危險
【裁判全文】
臺灣高等法院高雄分院刑事判決        97年度交上訴字第96號
上  訴  人
即  被  告    甲○○
選任辯護人    薛源基    律師
上列上訴人因公共危險等案件，不服臺灣高雄地方法院97年度交
訴字第46號中華民國97年10月30日第一審判決（起訴案號：臺灣
高雄地方法院檢察署97年度偵字第9325號），提起上訴，本院判
決如下：
     主  文
上訴駁回。
    事  實
一、甲○○於民國（以下同）97年3 月20日晚間9 時30分起，在
    高雄市○○區○○路上某處飲酒，迄同日晚間約10時許飲酒
    完畢，明知於酒後已無能力安全駕駛動力交通工具，竟於同
    日晚間約10時許，駕駛車牌號碼1822－XL號自用小客車，沿
    高雄市○○區○○路由西往東方向行駛，嗣於同日晚間10時
    18分許，行經高雄市○○區○○路104 號對面車道時，適乙
    ○○騎乘車牌號碼NL3 －363 號重型機車，同向行駛在前，
    甲○○因酒後反應及控制方向之能力變差，致行車不穩，其
    所駕駛自用小客車前車頭，自後撞擊乙○○所騎機車之後車
    尾，致乙○○人車倒地，受有下背部挫傷、雙臀、雙下肢多
    處挫擦傷之傷害（過失傷害部分，未據告訴）。詎甲○○肇
    事後，明知已致人成傷，應即採取救護或其他必要措施，並
    向警察機關報告，不得逃逸，竟萌生肇事逃逸之犯意，未下
    車查看，隨即駕車自現場逃逸離去。嗣經警依不詳路人提供
    之車號，於同日晚間11時50分許，在甲○○之高雄市小港區
    ○○○○街20號住處查獲，於翌日凌晨0 時52分許，測得甲○
    ○呼氣酒精濃度每公升達0.40毫克（MG/L），並據此推算甲
    ○○於飲酒完畢，開始駕車時之吐氣酒精濃度約為每公升0.
    62毫克。
二、案經高雄市政府警察局小港分局移送臺灣高雄地方法院檢察
    署檢察官偵查起訴。
    理  由
壹、証据能力部分：
    按被告以外之人（包括證人、鑑定人、告訴人、被害人及共
    同被告等）於審判外之陳述雖不符刑事訴訟法第159 條之1
    至之4 等四條之規定，而經當事人於審判程序同意作為證據
    ，法院審酌該言詞陳述或書面陳述作成時之情況，認為適當
    者，亦得為證據；當事人、代理人或辯護人於法院調查證據
    時，知有刑事訴訟法第159 條第1 項不得為證據之情形，而
    未於言詞辯論終結前聲明異議者，視為有前項之同意，同法
    第159 條之5 定有明文。本判決所引用之證據資料（詳後引
    證據），其中傳聞證據部分，無刑事訴訟法第159 條之1 至
    第159 條之4 規定之傳聞證據例外情形，惟因上訴人甲○○
    、辯護人本院公設辯護人及檢察官均同意可作為證據使用（
    見97年12月24日本院準備程序筆錄），於審理中亦未聲明異
    議，依刑事訴訟法第159 條之5 第1 項、第2 項之規定，審
    酌該證據作成之情況，認為適當，應得為證據。
貳、實體部分：
一、訊據上訴人甲○○固坦承於前開時、地，因酒後不能安全駕
    駛而駕車肇事之事實，然否認有何肇事逃逸之犯意，辯稱：
    我當時酒醉駕車，意識不清，根本不知有發生車禍云云。惟
    查：
（一）上訴人甲○○於97年3 月20日晚間10時18分前之某時，酒
      後駕駛車牌號碼1822－XL號自小客車，沿高雄市○○區○
      ○路由西往東方向行駛，於同日晚間10時18分許，行經高
      雄市○○區○○路104 號對面車道時，適被害人乙○○騎
      乘車牌號碼NL3 －363 號重型機車，同向行駛在前，被告
      所駕駛自用小客車前車頭乃自後撞擊被害人乙○○所騎機
      車之後車尾，致被害人乙○○人車倒地，受有下背部挫傷
      、雙臀、雙下肢多處挫擦傷之傷害，另上訴人甲○○於肇
      事後，仍繼續駕駛該車前進，嗣經警於翌日凌晨0 時52分
      許，測得其呼氣酒精濃度每公升達0.40毫克之事實，業據
      上訴人甲○○於警詢、偵查、原審及本院審理時坦承不諱
      （見偵卷第5 頁第11行至第3 頁第5 行、第28頁倒數第8
      行至第4 行、原審交訴字卷第10頁倒數第9 行，98年2 月
      16日本院審判筆錄），核與證人即被害人乙○○之配偶林
      仁昆於警詢中證述被害人乙○○車禍受傷之情節相符（見
      偵卷第8 頁第7 至9 行），復有高雄市立小港醫院診斷證
      明書、道路交通事故現場圖、道路交通事故調查報告表(一)
      、(二)、交通事故談話紀錄表、刑法第185 條之3 案件測試
      觀察紀錄表、現場照片、舉發違反道路交通管理事件通知
      單、酒精濃度呼氣測試單可證（見偵卷第14頁、第17頁至
      第24頁），應堪認定。
（二）又酒精會隨時間而新陳代謝下，人體呼氣酒精濃度代謝速
      率，空腹飲酒其呼氣酒精代謝率為每小時0.058 ～0.0108
      MG /L ，平均為0.084MG/L ，食後飲酒其呼氣酒精代謝率
      為每小時0.050 ～0.114 MG/L，平均為0.075MG/ L之事實
      ，業經內政部警政署刑事警察局89年12月21日以（89）刑
      鑑字第198913號函示明確。本件上訴人甲○○係於97年3
      月20日晚間9 時30分許開始飲酒，於同日晚間10時18分前
      不久飲酒完畢後，駕駛上開自小客車不逾50分鐘後肇事，
      嗣於翌日凌晨0 時52分許進行呼氣酒精濃度測試之事實，
      業據認定如前。參諸內政部警政署刑事警察局上開函文，
      以食後飲酒其呼氣酒精代謝率每小時平均為0.075MG/ L
      為計算基礎，並參以上訴人甲○○於警詢時坦承：自97年
      3 月20日晚間9 時30分許，與友人在高雄市○○區○○路
      附近，一同飲用啤酒5 、6 瓶，飲畢，由宏平路駕車往大
      坪頂方向行駛，時速約30至40公里等語（詳偵卷第5 頁倒
      數第11行至第4 行），及宏平路與高松路相關地理位置等
      情，堪認上訴人約於97年3 月20日晚間10時許飲酒完畢而
      駕車，其飲酒完畢駕車時呼氣之酒精濃度每公升約為0.62
      毫克【即0.40＋0.075 ×（2 ＋52/60） ＝0.62MG/L（小
      數點第2 位以下4 捨5 入】。按刑法第185 條之3 規定所
      謂「不能安全駕駛」，乃抽象危險犯，並不以發生具體危
      險為必要，對於呼氣酒精濃度已達每公升0. 55 毫克（0.
      55 MG/L） 以上，肇事率為一般正常人之10倍，認為已達
      不能安全駕車之標準，此業經法務部88年5 月18日以法88
      檢字第001669號函告週知，應為絕對不能安全駕駛動力交
      通工具。又當人飲酒後，若以呼氣酒精濃度測試器測得之
      呼氣濃度達到每公升0.5 毫克時（約合體內血液中酒精濃
      度100MG/DL），反應較慢，感覺減低，將影響駕駛；達到
      每公升0.75毫克時，思考與個性行為均會改變；達到每公
      升1. 0毫克時，步態不穩，噁心嘔吐，精神混惑不清晰；
      達到每公升1.5 毫克時，說話不清楚，感覺喪失，視力模
      糊；達到每公升2.0 毫克時，體溫與血糖均降低，肌肉控
      制差，甚至會導致癲癇發作；達到每公升3. 5毫克時，則
      已經神智不清，反射減低，甚至呼吸抑制，亦業據行政院
      國軍退除役官兵輔導委員會臺北榮民總醫院以88年8 月5
      日（88）北總內字第26868 號函釋明確。查本件上訴人甲
      ○○酒後吐氣之酒精濃度達每公升0.40毫克，並經推算飲
      酒完畢駕車時之吐氣酒精濃度為每公升0.62毫克，均經認
      定如前，依據上開研究報告有關駕駛人酒後駕車行為表現
      之結論，足認上訴人甲○○因飲酒已至駕駛技巧障礙，視
      覺及行為反應能力減低，而達不能安全駕駛動力交通工具
      無疑。又上訴人甲○○酒後因不勝酒力，於上開時、地駕
      車自後追撞被害人乙○○之機車，更徵其因酒後駕控能力
      降低，已達無法安全駕駛之程度。從而上訴人甲○○酒後
      不能安全駕駛動力交通工具而駕駛之犯行已堪認定。
（三）又上訴人甲○○駕車肇事致被害人乙○○受傷後逃逸等情
      ，業據證人即被害人乙○○於偵查證述明確（詳偵卷第35
      頁第10行至第17行），並有上開高雄市立小港醫院診斷證
      明書、道路交通事故現場圖、道路交通事故調查報告表(一)
      、(二)、交通事故談話紀錄表、現場照片可憑，上訴人甲○
      ○雖辯稱：肇事當時意識不清，不知與被害人發生車禍云
      云，惟上開肇事之事實，業據上訴人甲○○於警詢中坦承
      ：被害人機車與我同向行駛，我開車撞到被害人機車後方
      ，當時由宏平路往大坪頂方向行駛於外車道，時速約30至
      40公里，事故現場無號誌，因酒駕肇事致被害人受傷，擔
      心會有刑責，所以未救護傷患而開車逃逸，接受警詢時，
      精神狀況良好，意識清楚等語（見偵查卷第5 頁第13行至
      第22行）。如上訴人甲○○當時意識不清，何能於警詢時
      明確陳述其駕車行駛之路線、路況、時速、兩車行駛之相
      對位置及肇事經過等情，參以證人即前往上訴人甲○○住
      處處理之警員朱炳勳於原審審理中證稱：警車開過被告住
      處時，被告原本站在住處外之騎樓，待確定被告住處後，
      被告站在住家附近堆放之板模處，我請被告走過來，看見
      被告臉有倦容，被告車輛停在家門前，尚未熄火，但非亂
      停，我詢問被告是否為開車之人，被告表示係朋友駕駛，
      我詢問係何人駕駛，被告沒有回答，被告答話時，看起來
      很疲倦，但不至於反應遲鈍，口齒也不會不清晰，亦瞭解
      問話內容及回答問題，並無答非所問，被告走路雖未如一
      般人直挺，但無搖擺或站立不穩，且係自行走上警備車等
      語（見原審交訴字卷第24頁第12行至第25頁第8 行、第17
      行以下、第26頁第12行至第19行）。足見上訴人甲○○於
      肇事後不久返回家中，在證人朱炳勳警員於晚間11時50分
      許到達時，尚能與員警正常交談，並無泥醉、語無倫次、
      行走不穩之現象，或須人攙扶始可上車之情形。是在上訴
      人甲○○能飲酒後取出車輛鑰匙，發動電門駕車離去，於
      肇事後仍能駕駛該車返回住處，將車輛停妥於門外，並自
      行下車，且肇事現場留有上訴人甲○○車輛輪胎長達21公
      尺煞車痕（見偵查卷第17頁之道路交通事故現場圖），如
      上訴人甲○○駕車時意識模糊，對外界事物無感知能力，
      而不知肇事，何以行駛至肇事地點緊急煞車，綜上各情，
      並參酌上開行政院國軍退除役官兵輔導委員會臺北榮民總
      醫院88年8 月5 日（88）北總內字第26868 號函釋，堪認
      上訴人甲○○肇事前後僅係反應較慢，感覺減低，尚未因
      酒醉而達感覺喪失，視力模糊之程度，上訴人甲○○辯稱
      ：肇事當時意識不清云云，不足採信。
（四）本件車禍係上訴人甲○○車輛自後方撞擊被害人乙○○所
      騎乘機車之後車尾，業經認定如前，又本件肇事後，被害
      人乙○○所騎乘機車後方懸掛之車牌掉落地面，與車身完
      全分離，地上留有機車碎片之事實，有現場照片及道路交
      通事故現場圖可參（見偵卷第17頁、第19頁），若非經上
      訴人甲○○車輛猛力之撞擊，應不至如此，參以證人朱炳
      勳於原審審理中證稱：被告車頭保險桿有撞毀等語（見原
      審交訴字卷第26頁第8 行至第11行）。足認係上訴人甲○
      ○車輛之車頭自後撞擊被害人機車後車尾，且撞擊力道非
      輕，導致機車後方車牌掉落、車身碰觸地面後產生碎片，
      是撞擊點既係在上訴人甲○○車輛車頭，極為接近駕駛座
      ，在上訴人甲○○未達感覺喪失及視力模糊之程度時，豈
      有未能感覺碰撞或看見撞擊機車之理，上訴人甲○○既尚
      未因酒醉而達感覺喪失，視力模糊之程度，自可能發現機
      車行駛在前，是其辯稱其未注意到此一近在咫尺之車禍，
      顯與常理有違。
    綜上所述，因上訴人甲○○於97年3 月20日晚間10時18分肇
    事後不久返回家中，而證人即警員朱炳勳旋於同日晚間11時
    50分許到達其家時，甲○○尚能與警員正常交談，並無泥醉
    、語無倫次、行走不穩之現象，或須人攙扶才可上車之情形
    ，又上訴人甲○○能飲酒後取出車輛鑰匙，發動電門駕車離
    去，於肇事後仍能駕駛該車返回住處，將車輛停妥於門外，
    並自行下車，且肇事現場留有上訴人甲○○車輛輪胎長達21
    公尺煞車痕，如上訴人駕車時意識模糊，對外界事物無感知
    能力，而不知肇事，何以行駛至肇事地點緊急煞車，足見上
    訴人甲○○肇事前後僅係酒後反應較慢感覺減低，尚未因酒
    醉而達感覺喪失之程度，事証明確，上訴人甲○○辯稱：肇
    事當時意識不清云云，係卸責之詞，不足採信，其犯行已堪
    認定。
二、核上訴人甲○○所為，係犯刑法第185 條之3 之服用酒類不
    能安全駕駛動力交通工具而駕駛罪，及同法第185 條之4 之
    駕駛動力交通工具肇事致人傷害逃逸罪。上訴人甲○○所犯
    上開2 罪，犯意各別、構成要件有異，應分論併罰。
三、原審適用刑法第185 條之3 、第185 條之4 、第51條第5 款
    規定，並審酌上訴人甲○○前有2 次酒後駕車犯行，經台灣
    高雄地方法院分別判處拘役50日、有期徒刑2 月確定（未構
    成累犯），仍不知警惕，復於本件酒後已達絕對不能安全駕
    駛狀態下，猶貿然駕駛車輛上路，罔顧公眾之交通安全，對
    其他用路人之安全構成重大威脅，並參以推算其於飲酒完畢
    ，開始駕車時之吐氣酒精濃度約為每公升0.62毫克，且於撞
    傷人之後，竟未能予以救助，猶然駕車離去，惡性非輕，本
    件車禍事故被害人所受傷勢非重，其復已與被害人業已達成
    和解，有和解書可稽（見原審審交訴字卷第15頁），被害人
    所受損害已有減輕等一切情狀，就酒後駕車部分，量處有期
    徒刑3 月，就肇事逃逸部分，量處有期徒刑7 月，並定其應
    執行刑為有期徒刑8 月。經核原判決認事用法並無不合，量
    刑及定執行刑亦屬適當，上訴人甲○○上訴否認肇事逃逸，
    並指摘原判決量刑過重，為無理由，應予駁回。又上訴人甲
    ○○甫於97年3 月間因酒後駕車罪，經台灣高雄地方法院以
    97 年 度交簡字第270 號判決判處有期徒刑2 月確定，並經
    執行完畢，有其前科表可憑，因其於最近5 年內曾受有期徒
    刑執行完畢，不符合緩刑條件，無法宣告緩刑，附此敘明。
據上論結，應依刑事訴訟法第368 條，判決如主文。
本案經檢察官許美女到庭執行職務。
中    華    民    國    98    年    2     月    27    日
              刑事第六庭    審判長法  官  王憲義
                                  法  官  邱永貴
                                  法  官  張盛喜
以上正本證明與原本無異。
一、酒後駕車部分不得上訴。
二、肇事逃逸部分如不服本判決應於收受本判決後10日內向本院
    提出上訴書狀，其未敘述上訴理由者，並得於提起上訴後10
    日內向本院補提理由書狀（均須按他造當事人之人數附繕本
    ）「切勿逕送上級法院」。
中    華    民    國    98    年    2     月    27    日
                                  書記官  黃一秋
附錄本判決論罪科刑法條：
中華民國刑法第185條之3
服用毒品、麻醉藥品、酒類或其他相類之物，不能安全駕駛動力
交通工具而駕駛者，處1 年以下有期徒刑、拘役或3 萬元以下罰
金。
中華民國刑法第185條之4
駕駛動力交通工具肇事，致人死傷而逃逸者，處6 月以上5 年以
下有期徒刑。


司法院資訊處製作；財團法人民間司法改革基金會備份。
